臺灣嘉義地方法院刑事判決　　　　　　　　　　　　　九十二年度易字第四三四號
　　公　訴　人　臺灣嘉義地方法院檢察署檢察官
　　被　　　告　戊○○
　　選任辯護人　廖道成律師
　　被　　　告　丙○○
右列被告等因傷害案件，經檢察官提起公訴（九十二年度偵字第二０八七號），本院
判決如左：
    主  文
戊○○、丙○○因過失傷害人，各處拘役拾日，如易科罰金，以佰元折算壹日。
    事  實
一、戊○○、丙○○分別為嘉義市公民大學之工友及義工，於民國九十二年二月二十
    四日二十時二十七分四十秒許，在嘉義市○區○○路「公民大學」前，因行人丁○○酒味甚濃已站立不穩，無故敲打停放在路邊乙○○所有之車牌號碼Ｊ六－六
    二五八號自小客車，欲前往勸離而由戊○○攙扶丁○○右手、丙○○與丁○○面
    相對並以雙手撐著丁○○腋下，往丁○○的後方倒退，其等本應注意手扶他人倒
    退行走時，須注意路面狀況、他人行進步伐，且不能行走速度過快，以防止他人
    因此受傷，且按其情節，並無不能注意之情形，乃竟疏於注意，於攙扶丁○○倒
    退行走時，因未注意路面情況，致丁○○因而倒地，並受有右側硬腦膜下出血、
    多重顱骨骨折及腦右頷葉出血之傷害。嗣於九十二年二月二十四日二十時四十二
    分許，經救護車將丁○○送至財團法人天主教聖馬爾定醫院就醫，並經抽血檢驗
    其酒精濃度為二百六十一ｍｇ／ｄｌ。
二、案經被害人丁○○訴由嘉義市警察局第二分局移送臺灣嘉義地方法院檢察署檢察
    官偵查起訴。
    理  由
一、訊據被告戊○○、丙○○固坦承右揭時、地有要勸離告訴人丁○○繼續拍打停放
    路邊車輛之行為，惟均矢口否認有何過失傷害犯行，被告戊○○辯稱：當時僅係
    阻止告訴人繼續拍打車輛，告訴人站的斜斜的，我要出手扶他，但還有一段距離
    ，我差一點跌倒，站妥後，告訴人已經跌倒在地云云，被告丙○○辯稱：我當時
    從監視器看到告訴人拍打車前蓋，走出去處理時，看到告訴人走到駕駛座旁的後
    照鏡附近，因為告訴人不離開，我在告訴人前面以雙手攙扶告訴人的腋下，當時
    被告戊○○走過來扶著告訴人的手臂，往告訴人後面倒退，往後退一、兩步，重
    心就變了，告訴人腳好像絆到東西，就往後跌倒，並沒有要推倒告訴人云云。經
    查，九十二年二月二十四日二十時二十七分十六秒許，告訴人丁○○走到停放在
    嘉義市公民大學門口之自小客車前拍打引擎蓋，同分二十七秒丁○○走到該自小
    客車駕駛座旁拍打該車玻璃，同分三十九秒被告戊○○在丁○○左後方，被告丙○○在丁○○右前方，丁○○倒下同時，被告二人右手均往前，被告戊○○身體
    並往前傾之事實，業經本院當庭勘驗事發當時之監視錄影帶查證屬實（見本院卷
    第四二頁），核與被告丙○○供述相符，且告訴人案發前曾飲用酒類，酒精濃度
    達二百六十一ｍｇ／ｄｌ，已達酒醉之程度，無法正常行走，有財團法人天主教
    聖馬爾定醫院九十二年十一月二十七日（九二）惠醫字第一六０一號函在卷可稽
    ，另並有本院囑託內政部刑事警察局所作當天事發當時監視錄影帶定格放大照片
    三十六幀在卷可稽，足證被告戊○○、丙○○分別站立在被害人旁邊、前面，並
    以手攙扶已酒醉無法正常行走之被害人往告訴人後方倒退行走，在倒退行走過程
    中因而致告訴人倒地，而受有前揭傷害之情形，應可注意，並能注意，卻未注意
    ，其等有過失甚明。被告戊○○雖辯稱：告訴人倒地當時，伊僅在一旁向告訴人
    講不要繼續拍打自小客車，並未扶著告訴人云云，然證人即被告丙○○在本院結
    證稱：（請再連續陳述告訴人倒地的情形如何？）我當時出來要勸他離開，他不
    聽，我就想要將他扶開，我就從他的前方用兩手從他的腋下要把告訴人移動開。
    當時戊○○就過來扶著告訴人的右手，我們就開始往告訴人後面的方向移動，才
    後退兩、三步，告訴人的腳可能有絆到，告訴人就往其右後方向仰倒等語，佐以
    在前揭定格放大照片第十八至二十三幀所示被告戊○○在各次人倒地時，為維持
    身體平衡避免跌倒，而將身體往前傾，手臂高舉等情（見本院卷第一二五、一二
    六頁），則被告戊○○在告訴人倒地時，應確有以手扶著告訴人，被告戊○○前
    揭所辯，並不足採。另告訴人丁○○因被告戊○○、丙○○攙扶倒退行走，致重
    心不穩倒地受有右側硬腦膜下出血、多重顱骨骨折及腦右頷葉出血之傷害，於九
    十三年三月十七日出院時，仍以鼻胃管餵食，因呼吸衰竭而有氣切管，癲癇以藥
    物控制中，可以自行呼吸，每日臥床時間超過十二小時，需人照護等情，有財團
    法人長庚紀念醫院九十二年八月八日長庚院法字第０七０八號函、九十三年三月
    十九日（九三）長庚院法字第０二七二號函、急診病歷、診斷證明書在卷可參。
    則被告等係扶被害人倒退行走，且當時被害人已酒醉無法正常行走，被告戊○○
    、丙○○應注意且能注意扶被害人倒退行走，將會肇致被害人受有如事實欄所示
    之傷害，且又無不能注意之情形，猶然攙扶被害人倒退行走，致被害人倒地，受
    有前揭傷害，被告戊○○、丙○○自難辭過失責任。從而告訴人所受傷害之結果
    ，自與被告戊○○、丙○○攙扶告訴人行為間具有直接因果關係，被告戊○○、
    丙○○所辯均係卸責之詞，不足採信，其過失傷害之犯行堪予認定，應依法論科
    。
二、核被告所為，均係犯刑法第二百八十四條第一項前段之普通過失傷害罪。公訴人
    公訴意旨雖認被告戊○○、丙○○係基於傷害之犯聯絡意，出手推告訴人丁○○
    ，造成其倒地受傷，因認被告戊○○、丙○○涉犯刑法第二百七十七條第一項之
    普通傷害罪嫌，惟訊據被告戊○○、丙○○堅詞否認有何故意傷害之犯行，均辯
    稱：未推倒告訴人等語。經查案發當時在現場目擊之證人乙○○（即車牌號碼Ｊ
    六－六二五八號自小客車車主）於本院證稱：當時我在公民大學裡面辦理入學手
    續，學校人員從監視器發現被害人在拍打我的車子，我就出去要把車子移開，出
    去時只看到車前有一些人、有一些說話聲音，但聲音不是很大等語。另證人甲○○（即當時到場處理之警員）在本院證述：我到現場時，看到被告戊○○扶著被
    害人，並無看到被害人倒地之情形等語，足徵證人乙○○、甲○○證詞，無足以
    證明被告等有傷害被害人之犯意，惟檢察官起訴之事實與前開過失傷害之基本事
    實相同，故依法變更起訴法條為刑法第二百八十四條第一項前段之過失傷害罪。
    爰審酌被告戊○○、丙○○之犯罪之動機、目的、手段、過失之程度、犯後態度
    及告訴人所受之傷勢等一切情狀，量處如主文所示之刑，並諭知易科罰金之折算
    標準，以資警惕。
據上論斷，應依刑事訴訟法第二百九十九條第一項前段，刑法第三百條、第二百八十
四條第一項前段、第四十一條第一項前段，罰金罰鍰提高標準條例第一條前段、第二
條，判決如主文。
本案經檢察官陳昭廷到庭執行職務。
中      華      民      國      九十三      年      七      月    五    日
                臺灣嘉義地方法院刑事第三庭
                                          審判長法官  沈  福  財
                                                法官  陳  端  宜
                                                法官  朱  美  璘
右正本證明與原本無異。
如不服本判決，應於判決送達後十日內，向本院提出上訴狀。
中      華      民      國      九十三      年      七      月    五    日
                                              書記官  尹  玉  琪
附錄本判決論罪科刑依據之法條：
中華民國刑法第二百八十四條：
 (過失傷害罪)
  因過失傷害人者，處六月以下有期徒刑、拘役或五百元以下罰金，致重傷者，處一
  年以下有期徒刑、拘役或五百元以下罰金。
  從事業務之人，因業務上之過失傷害人者，處一年以下有期徒刑、拘役或一千元以
  下罰金，致重傷者，處三年以下有期徒刑、拘役或二千元以下罰金。
